【裁判字號】    99,上易,99
【裁判日期】    990129
【裁判案由】    傷害等
【裁判全文】
臺灣高等法院刑事判決                99年度上易字第99號
上  訴  人
即  被  告  甲○○
上列上訴人因傷害等案件，不服臺灣臺北地方法院98年度易字第
2526號，中華民國98年12月11日第一審判決（起訴案號：臺灣臺
北地方法院檢察署98年度偵字第6078號），提起上訴，本院判決
如下：
    主  文
上訴駁回。
    理  由
一、依刑事訴訟法第350條、第361條、第362條、第367條規定，
    不服地方法院之第一審判決而上訴者，須提出上訴書狀，並
    應敘述具體理由，為上訴必備之程式；其所提出之書狀未敘
    述上訴理由，或僅曾以言詞陳述上訴理由者，均應於上訴期
    間屆滿後20日內補提理由書於第一審法院。第一審法院經形
    式審查，認逾期未補提上訴理由者，應定期間先命補正；逾
    期未補正者，為上訴不合法律上之程式，應以裁定駁回。倘
    已提出上訴理由，但所提非屬具體理由者，則由第二審法院
    以上訴不合法律上之程式，判決駁回。而所謂具體理由，必
    係依據卷內既有訴訟資料或提出新事證，指摘或表明第一審
    判決有何採證認事、用法或量刑等足以影響判決本旨之不當
    或違法，而構成應予撤銷之具體事由，始克當之（例如：依
    憑證據法則具體指出所採證據何以不具證據能力，或依憑卷
    證資料，明確指出所為證據證明力之判斷如何違背經驗、論
    理法則）；倘僅泛言原判決認定事實錯誤、違背法令、量刑
    失之過重或輕縱，而未依上揭意旨指出具體事由，或形式上
    雖已指出具體事由，然該事由縱使屬實，亦不足以認為原判
    決有何不當或違法者（例如：對不具有調查必要性之證據，
    法院未依聲請調查亦未說明理由，或援用證據不當，但除去
    該證據仍應為同一事實之認定），皆難謂係具體理由，俾與
    第二審上訴制度旨在請求第二審法院撤銷、變更第一審不當
    或違法之判決，以實現個案救濟之立法目的相契合，並節制
    濫行上訴，最高法院97年度台上字第892號判決意旨參照。
二、上訴人即被告上訴意旨略以：原審法官及檢察官對被告基於
    性別歧視，而扭曲事實。另被告寫給告訴人乙○○之信件，
    係由其對外散布，非被告所為。而告訴人為構陷被告入罪，
    教唆證人侯君鍵為不實之陳述，又告訴人教唆他人使被告受
    重傷，惟原審竟未察等語。
三、本院查：
  (一)被告將其所寫載有：「貴公司榮耀通訊處保險從業人員乙○
    ○女士在外行為不檢，假保險工作之正業，行男女關係之淫
    亂，馳生是非，必有影響貴公司之聲譽…」、「您（指乙○
    ○）為何要唆使你的新歡情夫企圖對我行兇…您曾經說過新
    交情夫比較年青精壯，壓在身上不會像父親，很有滿足感，
    是嗎？」、「乙○○：妳為何在本月6日下午4時在古亭國小
    側門由妳的新歡情兼為妳開車，我正巧站在妳的車前，看到
    妳們擁抱在一起熱吻、混然忘我。妳看到我便和情夫開門下
    車，竟惱羞成怒，對我窮兇極惡的潑口大罵，還唆使情夫意
    圖對我動粗…」、「本（97）年6月6日（星期五）下午15
    時50分許，竟然發現徐女士另結新歡，找了一個年約50歲的
    精壯情夫為她開車，當汽車停在古亭國校辛亥的側門時，瞧
    見徐女與情夫緊緊擁抱在一起，混然忘我的連我站立在車前
    面都不知道。荒淫之心表露無疑。兩人還開車門出來惱羞成
    怒對我窮兇極惡的吼叫，還唆使情夫共同對我施暴行兇，真
    是欺人太甚。…新交情夫較為年青精壯，壓在身上不像父親
    ，很得到滿足感」等內容之信件，分別散發予告訴人之主管
    黃家溱、周啟勳（即歐文）、劉先覺，及寄送給告訴人同事
    周美娟及友人陳敏生、林文照、彭彩華等事實，業據被告供
    認不諱，核與證人黃家溱於偵查中證述情節相符，並有該等
    信件影本在卷可稽，核與被告辯稱僅寄予告訴人乙節顯不相
    符。而被告將前開信件散發給告訴人任職公司之主管黃家溱
    、周啟勳、劉先覺，並寄送給告訴人同事周美娟、友人陳敏
    生、林文照、彭彩華，參以告訴人寄送給林文照、彭彩華之
    信件因地址有誤而遭退件，被告於更正地址後又再寄送，足
    認被告確有散佈於眾之意圖，且其散佈此等揭露隱私之信件
    ，自足以減損貶低告訴人在社會上之名譽地位；況核其內容
    ，均僅與告訴人感情糾紛及個人私德有關，且多屬貶損告訴
    人人格名譽之事，均與公共利益無關，更非屬自衛、自辯或
    保護合法利益之言論，或可受公評之事，是被告有散佈於眾
    之意圖，至為明確。
  (二)次查，證人侯君鍵於偵查中向檢察官及原審中所為證述內容
    ，均經其以證人身分具結在卷，核與規定相符件，被告未提
    出具體事由僅空指摘告訴人教唆侯君鍵為不實之陳述。至被
    告主張告訴人教唆他人使其受重傷乙節，暫不論是否屬實，
    允宜由被告依刑事訴訟法相關規定主張其權利，非屬本院審
    酌範圍。至被告指摘原審法官及檢察官對其性別歧視乙節，
    被告既未指出具體事由，亦難認原判決有何不當或違法。
  (三)綜上所述，本件事證已明，被告提起上訴，就原判決有說明
    之事項仍執前詞，所辯均無可採。原審判決審酌被告並無前
    科紀錄，有本院被告前案紀錄表1份在卷可按，素行尚可，
    其因自覺感情受創而公開傳述涉及告訴人私德與公共利益無
    關且非可受公評之事，又撰寫誹謗文字內容及散佈於告訴人
    公司主管、同事及友人等犯罪手段，兼衡其對告訴人之人格
    、社會地位所生危害程度，及被告無故痛毆告訴人成傷之傷
    勢，情節非輕，暨及其犯罪後否認犯行等一切情狀，分別量
    處如原審判決所示之刑及定其應執行刑，並諭知易科罰金之
    折算標準，本院綜觀全卷認原審認事用法俱無違誤，量刑亦
    稱妥適當，核無不當之情，而上訴人上訴理由之內容，既未
    就原審判決有何採證認事、用法或量刑等足以影響原審判決
    本旨之不當或違法，而為具體指摘，揆諸首揭規定，其上訴
    自屬不合法律上之程式，應予駁回，並不經言詞辯論為之。
據上論斷，應依刑事訴訟法第367 條前段、第372 條，判決如主
文。
中    華    民    國    99    年    1    月    29     日
                刑事第十五庭  審判長法  官  吳昭瑩
                                    法  官  賴邦元
                                    法  官  吳炳桂
以上正本證明與原本無異。
不得上訴。
                                    書記官  洪雅蔓
中    華    民    國    99    年    2     月    1     日


司法院資訊處製作；財團法人民間司法改革基金會備份。
